【裁判字號】    99,勞安訴,1
【裁判日期】    990721
【裁判案由】    業務過失致死等
【裁判全文】
臺灣臺南地方法院刑事判決             99年度勞安訴字第1號
公  訴  人  臺灣臺南地方法院檢察署檢察官
被      告  丙○○
上列被告因違反業務過失致死等案件，經檢察官提起公訴（99年
度偵字第6150號），被告於準備程序先就被訴事實為有罪之陳述
，本院於聽取當事人之意見後，裁定進行簡式審判程序，判決如
下：
    主  文
丙○○犯業務過失致人於死罪，處有期徒刑陸月，如易科罰金，
以新臺幣壹仟元折算壹日。緩刑貳年。
    事  實
一、丙○○係「嘉勝修理廠」（設臺南縣下營鄉○○○段00000000
    地號）之負責人，從事挖土機修繕等業務，並自民國98年11
    月2日起僱傭林廷韋在上開修理廠工作，為從事業務之人，
    且屬勞工安全衛生法第2條第2項所稱之雇主，本應注意對於
    堆置物料，為防止倒塌、崩塌或掉落，應採取繩索捆綁護網
    、擋樁、限制高度或變更堆積等必要措施；及為防止有墜落
    、崩塌等之虞之作業場所引起之危害，雇主應設置符合標準
    之必要安全衛生設備，而依其智識、經驗及工作能力，對於
    上開規定事項並無不能注意之情事，竟疏未注意設置擋樁及
    其他防止側立鐵板倒塌之必要安全設施，致勞工林廷韋於98
    年12月12日上午8時許，依丙○○指示獨自在上開修理廠，
    以挖土機之吊索吊掛鐵板，從事電焊修理輔助挖土機通行之
    鐵板作業時，因吊掛側立之鐵板不穩倒塌，又無適當擋樁阻
    擋，而直接壓砸在林廷韋身上，造成林廷韋受有頭胸背部壓
    砸傷並骨折，導致壓迫性窒息當場死亡。
二、案經臺灣臺南地方法院檢察署檢察官據報相驗後自動檢舉偵
    查起訴。
    理  由
一、本件被告丙○○所犯為死刑、無期徒刑、最輕本刑3年以上
    有期徒刑以外之罪，亦非屬高等法院管轄之第一審案件，其
    於準備程序進行中，先就被訴事實為有罪之陳述，經告知簡
    式審判程序之旨，並聽取檢察官、被告之意見後，本院合議
    庭依刑事訴訟法第273條之1第1項裁定進行簡式審判程序，
    是本案之證據調查，依同法第273條之2規定，不受同法第15
    9條第1項、第161條之2、第161條之3、第163條之1，及第16
    4條至第170條所規定證據能力認定及調查方式之限制，合先
    敘明。
二、訊據被告丙○○對於上揭事實均坦承不諱，核與被害人之母
    鄭雅方指訴情節相符，並有現場勘查照片、相驗筆錄、相驗
    屍體證明書、臺灣臺南地方法院檢察署檢驗報告書、現場鋼
    板復勘採證照片及行政院勞工委員會南區勞動檢查所99年1
    月26日勞甲○綜字第0991000894號函暨所附職業災害檢查報
    告書1份附卷可憑，堪認被告上開任意性之自白，確與事實
    相符，應堪採信。按雇主對於放置物料為防止倒塌、崩塌或
    掉落，應採取繩索捆綁護網、擋樁、限制高度或變更堆積等
    必要措施。及為防止有墜落、崩塌等之虞之作業場所引起之
    危害，雇主應設置符合標準之必要安全衛生設備，勞工安全
    衛生規則第153條及勞工安全衛生法第5條第1項第5款分別定
    有明文。查被告為嘉勝修理廠之負責人，對於放置物料應有
    提供必要之防護措施並應將物料妥善堆置，及設置符合標準
    之必要安全設備以防止墜落、崩塌等之虞之作業場所引起之
    危害之義務，且依當時情形，並無不能注意之情形，竟疏於
    注意，未設置擋樁及其他可防止鐵板倒塌之設施並妥善防止
    鐵板墬落，即令勞工在現場從事修理鐵板工作，致被害人因
    鐵板倒塌壓砸死亡之職業災害，被告有業務上過失甚明，且
    被告之過失與被害人之死亡間，有相當因果關係。綜上，本
    件事證明確，被告犯行足堪認定，應依法論科。
三、核被告丙○○所為，係違反勞工安全衛生法第5條第1項第5
    款之規定，致發生同法第28條第2項第1款之死亡職業災害，
    而應依同法第31條第1項規定論科，及犯刑法第276條第2項
    之業務過失致死罪。又按勞工安全衛生法第31條之罪係所謂
    雇主之監督疏失責任，核與刑法第276條第2項之業務過失致
    死罪，其規範之內容及構成要件均異，自非屬法規競合之問
    題，本案被告丙○○除有違反該條文之規定外，並於業務上
    執行職務生有未盡注意之能事，且其過失行為與被害人林廷
    韋之死亡結果間，復有相當因果關係，難辭過失致死罪責，
    故本件被告丙○○所為，係一行為觸犯2罪名之想像競合犯
    ，應從一重之刑法第276條第2項之業務過失致死罪處斷（最
    高法院87年第6次刑事庭會議決議、最高法院91年台上字第3
    927號判決意旨參照）。爰審酌被告丙○○經營嘉勝修理廠
    修繕挖土機為業，竟未提供工作場所必要之安全設備，貿然
    指示新進員工林廷韋獨留修理廠修繕鐵板作業，因鐵板傾倒
    坍塌，又無適當擋樁等安全設備阻擋，而直接壓砸在林廷韋
    身上，導致被害人死亡，造成被害人與家屬天人永隔之慘劇
    ，犯罪情節非輕，惟念被告犯後尚知坦承有過失，表現悔意
    ，並與被害人家屬達成和解，盡力賠償被害人家屬所受損害
    ，此有和解書乙紙（見本院卷第6頁）在卷可稽，兼衡被告
    之智識程度、家庭經濟狀況等一切情狀，認檢察官求刑有期
    徒刑八月尚嫌過重，爰量處如主文所示之刑，併諭知易科罰
    金之折算標準，足資懲儆。又查被告前未曾因故意犯罪受有
    期徒刑以上刑之宣告，有臺灣高等法院被告前案紀錄表可稽
    ，其因一時輕忽致觸犯本案犯行，經此偵、審程序及刑之宣
    告之教訓，當知所警惕，而無再犯之虞，本院認前開刑之宣
    告，以暫不執行為適當，公訴檢察官亦同此認定，爰併依刑
    法第74條第1項第1款之規定，宣告緩刑2年，以勵自新。
據上論斷，應依刑事訴訟法第273條之1第1項、第299條第1項前
段，勞工安全衛生法第5條第1項第5款、第31條第1項，刑法第11
條前段、第276條第2項、第55條、第41條第1項前段、第74條第1
項第1款，判決如主文。
本案經檢察官乙○○到庭執行職務。
中    華    民    國    99    年    7     月    21    日
                  刑事第七庭  法  官  田幸艷
以上正本證明與原本無異。
如不服本判決應於收受本判決後10日內向本院提出上訴書狀，並
應敘述具體理由。其未敘述上訴理由者，應於上訴期間屆滿後20
日內向本院補提理由書狀（均須按他造當事人之人數附繕本）「
切勿逕送上級法院」。
                              書記官  莊文茹
中    華    民    國    99    年    7     月    21    日
附錄本案論罪科刑法條全文：
中華民國刑法第276條
因過失致人於死者，處 2 年以下有期徒刑、拘役或 2 千元以下
罰金。
從事業務之人，因業務上之過失犯前項之罪者，處 5 年以下有
期徒刑或拘役，得併科 3 千元以下罰金。
勞工安全衛生法第5條
雇主對左列事項應有符合標準之必要安全衛生設備：
一、防止機械、器具、設備等引起之危害。
二、防止爆炸性、發火性等物質引起之危害。
三、防止電、熱及其他之能引起之危害。
四、防止採石、採掘、裝卸、搬運、堆積及採伐等作業中引起之
    危害。
五、防止有墜落、崩塌等之虞之作業場所引起之危害。
六、防止高壓氣體引起之危害。
七、防止原料、材料、氣體、蒸氣、粉塵、溶劑、化學物品、含
    毒性物質、缺氧空氣、生物病原體等引起之危害。
八、防止輻射線、高溫、低溫、超音波、噪音、振動、異常氣壓
    等引起之危害。
九、防止監視儀表﹑精密作業等引起之危害。
十、防止廢氣、廢液、殘渣等廢棄物引起之危害。
十一、防止水患、火災等引起之危害。
雇主對於勞工就業場所之通道、地板、階梯或通風、採光、照明
、保溫、防濕、休息、避難、急救、醫療及其他為保護勞工健康
及安全設備應妥為規劃，並採取必要之措施。
前二項必要之設備及措施等標準，由中央主管機關定之。
勞工安全衛生法第31條
違反第 5 條第 1 項或第 8 條第 1 項之規定，致發生第 28 條
第 2 項第 1 款之職業災害者，處 3 年以下有期徒刑、拘役或
科或併科新台幣 15 萬元以下罰金。
法人犯前項之罪者，除處罰其負責人外，對該法人亦科以前項之
罰金。

司法院資訊處製作；財團法人民間司法改革基金會備份。
